【裁判字號】    98,司財管,82
【裁判日期】    990301
【裁判案由】    指定遺產管理人
【裁判全文】
臺灣士林地方法院民事裁定            98年度司財管字第82號
聲  請  人  渣打國際商業銀行股份有限公司
法定代理人  曾璟璇
上列聲請人聲請指定被繼承人甲○○之遺產管理人事件，本院裁
定如下：
    主  文
選任財政部國有財產局臺灣北區辦事處為被繼承人甲○○之遺產
管理人。
准對被繼承人甲○○（男、民國52年10月25日出生、身分證統一
編號：Ｚ000000000號、生前住臺北縣淡水鎮○○街126 巷9 號4
樓之7 、民國98年1 月18日死亡）之大陸地區以外繼承人為承認
繼承之公示催告。
被繼承人甲○○之大陸地區以外繼承人，應自前項公示催告最後
登載新聞紙之日起壹年內承認繼承，上述期限屆滿，無繼承人承
認繼承時，被繼承人甲○○之遺產，於清償債權並交付遺贈物後
，如有剩餘即歸屬國庫。
聲請程序費用由被繼承人甲○○之遺產負擔。
    理  由
一、按先順序繼承人均拋棄其繼承權時，由次順序之繼承人繼承
    ，其次順序繼承人有無不明或第四順序之繼承人均拋棄其繼
    承權者，準用關於無人承認繼承之規定，民法第1176條第6
    項定有明文。次按繼承開始時，繼承人有無不明，而無親屬
    會議或親屬會議未於一個月內選定遺產管理人者，利害關係
    人得聲請法院選任遺產管理人，並由法院依公示催告程序，
    定六個月以上之期限，公告繼承人，命其於期限內承認繼承
    ，民法第1177條、第1178條第1 項、第2 項規定甚明。
二、本件聲請意旨略以：被繼承人甲○○於民國96年10月11日向
    聲請人借款新臺幣101 萬元，與聲請人簽訂抵押貸款契約書
    ，自96年10月11日起至116 年10月11日止，不料其於98年1
    月18日死亡，依上開一般約定條款第3 條約定，本借款應視
    為全部到期，計欠貸款本金967,890 元，被繼承人即應負全
    數清償之責，惟尚未償還，依民法1147條規定繼承業已開始
    ，遺有不動產，惟因繼承人等均拋棄繼承，以致聲請人之債
    權無法行使，為確保聲請人之權益，爰依法聲請選任被繼承
    人甲○○之遺產管理人等語，並提出戶籍謄本、繼承系統表
    、本院98年10月1 日士院木家泰98年度繼字第600 號函、不
    動產登記謄本等件為證。
三、經查，聲請人主張被繼承人甲○○已於民國98年1 月18日死
    亡，其法定各順位之繼承人均已拋棄繼承，且經本院准予備
    查在案，而被繼承人生前仍積欠聲請人債務未還等情，業據
    提出上開證據為佐，並經本院依職權調閱本院98年度繼字第
    323 、600 號拋棄繼承事件卷宗查核無誤，自堪信為真正。
    又聲請人既為被繼承人之債權人，其對於被繼承人之遺產具
    有利害關係，自屬法律上之利害關係人，故其聲請選任被繼
    承人之遺產管理人，洵屬有據，應予准許。又聲請人雖聲請
    指定地政士孫松寧為被繼承人之遺產管理人，惟依民法第11
    85條規定，遺產無繼承人承認繼承時，於清償債權並交付遺
    贈物後，如有賸餘即歸屬國庫。可見管理國有財產之財政部
    國有財產局與系爭遺產管理妥適與否即具利害關係，且因法
    院選任遺產管理人後，因無其他常設監督機關，其能否公正
    、妥適執行職務即非無疑，本件如選任無公益性質之人，日
    後恐無人監督易生弊端，是本院認不宜選任地政士孫松寧為
    遺產管理人。本院審酌財政部國有財產局為管理國家財政之
    法定機關，具有相當之公信力，並與本件遺產有相當利害關
    係，且本院函詢財政部國有財產局臺灣北區辦事處擔任本件
    遺產管理人意願，該局函覆請逕依職權酌處，有該處99年1
    月5 日台財產北接字第0990000049號函可稽，爰選任財政部
    國有財產局臺灣北區辦事處為被繼承人之遺產管理人，並依
    法為承認繼承之公示催告。
四、依非訟事件法第157 條，裁定如主文。
五、如不服本裁定，應於裁定送達後10日內，以書狀向本院提出
    抗告狀，並繳納抗告費新臺幣1,000 元。
中    華    民    國    99    年    3     月    1    日
                  家事庭司法事務官

司法院資訊處製作；財團法人民間司法改革基金會備份。
